最高法院民事判決　　　　　　九十六年度台上字第二二九六號
上　訴　人　順欣興業股份有限公司
兼　法　定
代　理　人　辛○○
共　　　同
訴訟代理人　林秋萍律師
被 上訴 人　甲○○
　　　　　　乙○○
　　　　　　丙○○
　　　　　　丁○○
　　　　　　戊○○
　　　　　　己○○
　　　　　　　　　　5樓
共　　　同
訴訟代理人　林照雄律師
被 上訴 人　庚○○
訴訟代理人　林東乾律師
上列當事人間請求損害賠償事件，上訴人對於中華民國九十六年
四月二十七日台灣高等法院第二審判決（九十五年度重上字第四
二六號），提起上訴，本院判決如下：
    主  文
上訴駁回。
第三審訴訟費用由上訴人負擔。
    理  由
本件上訴人主張：被上訴人於民國八十三年間，分別與伊簽訂房
屋預定買賣契約書及土地預定買賣契約書，買受基隆市「喜市」
社區之預售房屋、土地、車位，簽約日期、買受標的及買賣總價
金詳如原判決附表（下稱附表）所示，惟被上訴人僅繳交部分價
金，自八十六年間起即違約拒繳，但伊已將系爭土地過戶登記與
被上訴人，且被上訴人亦有另申請工程變更，伊至八十八年間始
另行廣告減價出賣，致受有如附表所示減價出賣之價差、貸款利
息、銷售期間利息、廣告費用、工程變更款、滯納金及已過戶土
地未能收回之損害等情。爰依房屋預定買賣契約書第十三條、土
地預定買賣契約書第六條之約定及民法第二百二十六條、第二百
三十一條、第二百五十九條、第二百六十條、第一百七十九條之
規定，求為命被上訴人甲○○給付新台幣（下同）一百三十萬元
、被上訴人戊○○給付一百八十萬元、被上訴人己○○給付二百
八十五萬元、被上訴人乙○○給付一百零六萬元、被上訴人丙○
○給付一百六十四萬元、被上訴人丁○○給付一百四十萬元、被
上訴人庚○○給付一百九十五萬元，及均加計法定遲延利息之判
決。
被上訴人則以：伊前訴請上訴人返還已付部分價金，業經法院判
決上訴人敗訴確定，上訴人自應受其既判力之拘束，不得再為相
反之主張。又上訴人過戶登記與伊之系爭土地，現仍登記在伊名
下，並無不能回復原狀之情形，是上訴人提起本件訴訟請求伊賠
償損害，顯屬無據等語，資為抗辯。
原審以：兩造於八十三年間分別簽訂系爭房、地預定買賣契約書
，由被上訴人向上訴人買受基隆市「喜市」社區之預售房屋、土
地、車位，被上訴人僅繳交部分價金，自八十六年間起即不再繳
款。且被上訴人前訴請上訴人返還已付部分價金，業經台灣高等
法院九十三年度上更(三)字第一三一號判決上訴人敗訴，並經最高
法院九十四年度台上字第一五四０號裁定駁回上訴而確定之事實
，為兩造所不爭執，復有系爭買賣契約書、上揭民事判決及裁定
附卷可稽，堪信為真實。按訴訟標的之法律關係，於確定之終局
判決中經裁判者，當事人一造以該確定判決之結果為基礎，於新
訴訟用作攻擊防禦方法時，他造應受其既判力之拘束，不得以該
確定判決言詞辯論絡結前，所提出或得提出而未提出之其他攻擊
防禦方法為與該確定判決意旨相反之主張，此就民事訴訟法第四
百條第一項規定之趣旨觀之甚明。經查上訴人在前開業經判決確
定之訴訟中即已提出被上訴人應負給付遲延責任，兩造間之系爭
房地買賣契約早經其解除契約在先，被上訴人已不得再主張給付
不能而解除契約等情，用作防禦方法，但為上開確定判決所不採
，並准被上訴人依民法第二百二十六條第一項、第二百五十六條
及第二百五十九條之規定，請求上訴人如數返還被上訴人已付部
分價金並加付法定遲延利息，而為上訴人敗訴之判決。被上訴人
既於本件訴訟以該確定判決之結果為基礎，用作防禦方法，上訴
人應受其既判力之拘束，不得再以上開防禦方法用作本件訴訟之
攻擊方法為與該確定判決意旨相反之主張。且上開確定判決並認
定兩造間之系爭房地買賣契約已因被上訴人依民法第二百二十六
條第一項、第二百五十六條規定解除契約而溯及的消滅，則上訴
人自不得依房屋預定買賣契約書第十三條、土地預定買賣契約書
第六條之約定及民法第二百二十六條、第二百三十一條、第二百
五十九條、第二百六十條之規定，請求被上訴人賠償如附表所示
減價出賣之價差、貸款利息、銷售期間利息、廣告費用、工程變
更款及滯納金等損害。又上訴人前已將系爭土地過戶登記與被上
訴人，上訴人既自認現仍登記在被上訴人名下，於兩造間之系爭
房地買賣契約經被上訴人解除後，上訴人依民法第二百五十九條
或第一百七十九條後段之規定，僅得請求被上訴人回復登記，尚
不得依民法第二百十五條、第二百三十二條之規定，請求被上訴
人以金錢賠償如附表所示已過戶土地未能收回之損害。至上訴人
固分別就台灣高等法院九十三年度上更(三)字第一三一號確定判決
及最高法院九十四年度台上字第一五四０號裁定，提起再審之訴
及聲請再審，惟均經駁回確定，有相關裁判書類在卷可考，尚難
據為上訴人有利之認定。又上開確定判決前更審中之最高法院九
十三年度台上字第九五七號民事判決，經核僅係提出質疑，並無
如上訴人所云有確認被上訴人所主張之解約事由為不合法，亦難
據為有利於上訴人之認定。因而維持第一審所為上訴人敗訴之判
決，駁回其上訴，經核於法並無違誤。上訴論旨，徒執陳詞，並
就原審取捨證據、認定事實之職權行使，指摘原判決不當，聲明
廢棄，非有理由。
據上論結，本件上訴為無理由。依民事訴訟法第四百八十一條、
第四百四十九條第一項、第七十八條，判決如主文。
中　　華　　民　　國　九十六　年　　十　　月　 十七　 日
                      最高法院民事第五庭
                          審判長法官  劉　延　村
                                法官  許　澍　林
                                法官  黃　秀　得
                                法官  李　寶　堂
                                法官  童　有　德
      本件正本證明與原本無異
                                      書  記  官
中　　華　　民　　國　九十六　年　　十　　月　二十九　日
                                                      V
